【裁判字號】    90,交訴,9
【裁判日期】    900925
【裁判案由】    業務過失致死
【裁判全文】
臺灣高雄地方法院刑事判決                              九十年度交訴字第九號
    公  訴  人  臺灣高雄地方法院檢察署檢察官
    被      告  丁○○
右列被告因業務過失致死案件，經檢察官提起公訴（八十九年度偵字第二四六一○號
），本院判決如左：
    主  文
丁○○從事業務之人，因業務上之過失致人於死，處有期徒刑壹年貳月，緩刑參年。
    事  實
一、丁○○係上周汽車通運有限公司（以下簡稱上周汽車公司）僱用之司機，平時以
    駕駛大貨車載運貨物為業，為從事駕駛業務之人，其考領之職業大貨車駕駛執照
    已於民國八十七年間遭吊銷，竟於民國八十九年十月三十一日下午，無照駕駛車
    牌號碼ＸＭ─八三七號大貨車載運貨物，沿高雄縣岡山鎮○○○路由西往東方向
    行駛，於同日下午一時五十分許，行經大德一路地下車道與中山北路交岔路口，
    欲右轉中山北路北向車道行駛時，本應注意轉彎車應讓直行車先行，而當時颱風
    來襲，風雨交加，視線不佳，柏油道路濕潤，惟尚有日間自然光線，且依其智識
    、能力亦無不能注意之情事，詎於行至前揭路口時，竟疏於注意讓同向行駛沿大
    德一路地下道西向慢車道向東直行而至，由李玉文（有配戴安全帽）所騎乘之車
    牌號碼ＯＬＭ─八四八號重型機車先行，即貿然右轉中山北路行駛，致所駕駛之
    大貨車撞及李玉文所騎乘之機車後，將卡於大貨車底下之機車往前拖行，並輾壓
    滑倒在地之李玉文，使李玉文因此受有顱骨開放性骨折、腦實質脫出、面部嚴重
    挫裂、頭部至前胸輾壓痕、胸肋廣泛骨折等傷害，當場不治死亡。丁○○於肇事
    後發覺車底有異，下車察看始知悉肇事，並於犯罪尚未被有偵查權限之機關發覺
    前，即主動向前往現場處理之高雄縣警察岡山分局壽天派出所警員丙○○坦承肇
    事，俟並接受本院裁判。
二、案經高雄縣警察局岡山分局報請及被害人李玉文之父甲○○訴由臺灣高雄地方法
    院檢察署檢察官偵查起訴。
    理  由
一、訊據被告丁○○，對於在右揭時、地駕車肇事，致被害人李玉文受有前開傷害，
    當場不治死亡之事實，坦承不諱，並有道路交通事故調查報告表、肇事現場照片
    十幀附在警卷可資佐證。又被害人李玉文確係因本件交通事故引起頭部外傷、顱
    骨骨折不治死亡之事實，亦經臺灣高雄地方法院檢察署檢察官督同法醫師相驗明
    確，製有驗斷書、相驗屍體證明書、勘驗筆錄附卷可憑。被告此部份自白，堪以
    採信。
二、按汽車行至有號誌交岔路口時，轉彎車應讓直行車先行，道路交通安全規則第一
    百零二條第一項第六款定有明文，此為汽車駕駛人之被告所應注意之義務，而肇
    事當時颱風來襲，風雨交加，視線不佳，柏油道路濕潤，惟日間有自然光線，有
    前揭道路交通事故調查報告表及車禍現場照片可憑，且依被告之智識、能力亦無
    不能注意之情事，詎於右轉彎時疏未注意讓被害人李玉文沿大德一路西向東直行
    之機車先行，即貿然由大德一路右轉中山北路北向行駛，致所駕駛之大貨車撞及
    李玉文所騎乘之機車，使李玉文人車倒地，遭被告之大貨車輾壓後，並將機車往
    前拖行，被告之駕駛行為有過失，卓然甚明。雖前揭道路交通事故調查報告表記
    載被害人李玉文未配戴安全帽，惟車禍發生當天颱風來襲，風雨交加，此為被告
    及證人丙○○警員供承一致，被害人焉有不戴安全帽防雨之理？況被害人身旁遺
    有一頂安全帽，足見被害人李玉文應有配戴安全帽，是前開道路交通事故調查報
    告表記載被害人未配戴安全帽，顯係誤載，附此敘明。又被害人李玉文確因本件
    車禍傷重不治死亡，已詳如前述，是被告之過失犯行與被害人之死亡間，顯有相
    當因果關係。本件事證已臻明確，被告過失致人於死犯行，洵堪認定。
三、被告丁○○，平日以駕駛大貨車載運貨物為業，係從事駕駛業務之人，肇事當時
    載送貨物至客戶處，此為被告自承在卷，其正在執行業務甚明，其駕車過失肇事
    致人於死，核其所為，係犯刑法第二百七十六條第二項之業務過失致人於死罪。
    其於駕照吊銷中，無駕駛執照駕車，因而致人死亡，應依道路交通管理處罰條例
    第八十六條第一項之規定加重其刑。又被告於肇事後，犯罪未被有偵查權限機關
    發覺前，即主動向前往現場處理之高雄縣警察局岡山分局壽天派出所警員丙○○
    坦承肇事，業經證人丙○○證述明確，俟並接受本院裁判，合乎自首之規定，應
    依刑法第六十二條前段規定，減輕其刑，並依法先加後減。爰審酌被告現為職業
    大貨車司機，理應更加注意行車之安全，竟疏未注意車轉彎車應讓直行車先行而
    肇事，犯後坦承犯行，顯有悔意，雖告訴人指陳被告未賠償所受損害，然查被告
    僱用人上周汽車公司實際負責人周樑灝之妻乙○○○已代表上周汽車公司與告訴
    人甲○○在楊章明縣議員服務處達成民事和解，賠償損害新台幣三百七十萬元（
    含強制汽車責任險保險金一百二十萬元），再由被告簽發新台幣一百十五萬元本
    票交付上周汽車公司，業經證人周樑灝、乙○○○、楊章明證述在卷，並有和解
    書乙紙在卷可憑，及依民法第一百八十八條第三項、第二百七十四條規定，僱用
    人上周汽車公司既已清償告訴人此損害賠償債務，被告亦同免其責任等一切情狀
    ，量處如主文所示之刑。又被告前未曾受有期徒刑以上刑之宣告，有臺灣高等法
    院被告全國前案紀錄表一紙在卷可稽，其因一時疏失，致罹刑典，事後已坦承犯
    行，深具悔意，由上周汽車公司與告訴人達成和解，已如前述，經此刑之宣告後
    ，應知警惕而無再犯之虞，本院因認以暫不執行其刑為當，予以宣告緩刑參年，
    以啟自新。
據上論斷，應依刑事訴訟法第二百九十九條第一項前段，道路交通管理處罰條例第八
十六條第一項，刑法第二百七十六條第二項、第六十二條前段、第七十四條第一款，
罰金罰鍰提高標準條例第一條前段，判決如主文。
本案經檢察官姜麗儒到庭執行職務。
中      華      民      國    九十      年      九      月    二十五    日
                                  臺灣高雄地方法院交通法庭
                                      法  官  廖  純  卿
右正本證明與原本無異。
如不服本判決，應於判決送達後十日內，向本院提出上訴狀。
                                      書記官  林  孝  聰
中      華      民      國    九十      年      九      月    二十八    日
附錄本案論罪科刑法條全文：
刑法第二百七十六條第二項。
中華民國刑法第二百七十六條
 (過失致死罪)
從事業務之人，因業務上之過失犯前項之罪者，處五年以下有期徒刑或拘
役，得併科三千元以下罰金。


司法院資訊處製作；財團法人民間司法改革基金會備份。
